【裁判字號】    95,易,431
【裁判日期】    950502
【裁判案由】    業務侵占
【裁判全文】
臺灣臺北地方法院刑事判決      九十五年度易字第四三一號
公  訴  人  臺灣臺北地方法院檢察署檢察官
被      告  乙○
上列被告因業務侵占案件，經檢察官提起公訴（九十四年度偵字
第二四二０七號），因被告於準備程序進行中就被訴事實為有罪
之陳述，且所犯非死刑、無期徒刑、最輕本刑為三年以上有期徒
刑之罪或高等法院管轄第一審案件，經告知簡式審判程序之旨，
並聽取檢察官、被告之意見後，經本院合議庭裁定由受命法官獨
任進行簡式審判程序審理判決如下：
    主  文
乙○連續意圖為自己不法之所有，而侵占對於業務上所持有之物
，處有期徒刑年捌月。
    事  實
一、乙○為上揚公寓大廈管理維護公司（下稱上揚公司）員工，
    ，經上揚公司派駐於臺北縣新店市○○路三八號「天闊社區
    」擔任總幹事一職，負責天闊社區之社區管理、管理費收取
    等業務，係從事業務之人，竟意圖為自己不法之所有，基於
    概括犯意，自民國九十二年六月間起，迄九十四年九月間止
    ，利用每月向天闊社區住戶收取管理費之機會，於每月收妥
    各住戶繳納之管理費而業務上持有該等金錢後，起意將其中
    一部分金錢侵占入己，僅將未遭侵占之部分存入天闊社區管
    理委員會設於中國農民銀行帳號第00000000000
    號銀行帳戶，以此方式，按月連續多次侵占天闊社區管理費
    ，迄至九十四年九月二十六日止，共計侵占管理費五百十六
    萬零三百十六元。嗣九十四年九月底某日，乙○為掩飾犯行
    ，基於行使變造私文書之犯意，接續將其業務上所持有屬私
    文書性質之天闊社區上開銀行帳戶之存摺，其中九十四年九
    月二日之餘額欄「10,897,174」金額中「0」之號碼用筆加
    以描繪，變造該金額為「18,897,174」，並將九十四年九月
    二日餘額欄「10,887,174」金額中「0」之號碼加以描繪，
    變造該金額為「18,887,174」，復將其中九十四年九月二日
    之餘額欄「10,961,440」金額中「0」之號碼加以塗改描繪
    ，變造該金額為「16,961,440」，又將其中九十四年九月八
    日餘額欄「10,952,229」金額中「0」之號碼加以塗改描繪
    ，變造該金額為「16,952,229」，變造完成後，持交天闊社
    區管理委員會主任委員丙○○稽查而行使之，足以生損害於
    天闊社區管理委員會及該社區住戶。
二、案經丙○○告訴及上揚公司負責人甲○○告發臺北縣政府警
    察局新店分局報告臺灣臺北地方法院檢察署檢察官偵查起訴
    。
    理  由
一、上開犯罪事實，業據被告乙○於警詢、偵查中及本院均坦承
    不諱（九十四年度偵字第二四二０七號偵卷第十一至十三、
    二五一、二五二頁，本院九十五年三月十四日、同月二十八
    日準備程序筆錄、簡式審判筆錄），核與告訴人甲○○（同
    偵卷第四至六頁）、告發人丙○○（同偵卷第七至十頁）指
    訴情節，大致相符，且有被告出具之自白書在卷可憑（同偵
    卷第十七、十八頁），及上揚公司受任管理維護契約書（同
    偵卷第二０二頁）、經被告簽名確認之天闊社區帳務移交明
    細（同偵卷第二十頁）、天闊社區管理委員會各月份經費收
    支明細表（同偵卷第二一至四六頁）、天闊社區管理委員會
    設於中國農民銀行第00000000000號帳戶之存戶
    交易明細表（同偵卷第四七至五五頁）、同帳戶之存摺影本
    （同偵卷第九四至八九頁）、同帳戶之中國農民銀行存款對
    帳單（同偵卷第九八至一九七頁）、天闊社區九十二年六月
    至九十四年九月每月結存金額表在卷可證，事證明確。而被
    告為掩飾業務侵占犯行，確於天闊社區設於農民銀行上開帳
    戶之存摺上加以描繪、塗改等情，復有該頁存摺影本在卷可
    按（同偵卷第八三頁），足見被告自白情節與事實相符，事
    證明確，犯行可以認定。
二、被告擔任天闊社區總幹事，負責該社區之管理、管理費收取
    等業務，係從事業務之人，被告所收取之管理費，自屬其業
    務上所持有之物，核被告所為，係犯刑法第三百三十六條第
    二項之業務侵占罪、刑法第二百十六條、第二百十條之行使
    變造私文書罪。被告變造同一存摺上數個金額，係基於同一
    變造私文書犯意下之接續動作，為接續犯，只論以一罪。被
    告變造私文書後持以行使，其變造之低度行為應為行使之高
    度行為所吸收，不另論罪。被告先後多次業務侵占犯行，時
    間緊接，方法相同，觸犯構成要件相同之罪名，顯係基於概
    括犯意為之，為連續犯，依刑法第五十六條之規定，以一罪
    論，並加重其刑。被告所犯連續業務侵占、行使變造私文書
    二罪間，有方法目的之牽連關係，依刑法第五十五條規定，
    從較重之業務侵占罪處斷。起訴事實雖未敘及被告行使變造
    私文書犯行，惟經公訴檢察官當庭補充該部分犯罪事實，且
    該部分事實與起訴之業務侵占犯罪事實間具牽連犯之裁判上
    一罪關係，本院應予審理。爰審酌被告並無前案紀錄，犯罪
    後坦承犯行，其素行及犯罪後態度尚屬良好，惟本案犯罪期
    間長達二年餘，所侵占金額高達五百餘萬元，犯罪所生危害
    甚鉅，及被告犯罪之動機、目的等一切情狀，量處如主文所
    示之刑。
據上論斷，應依刑事訴訟法第二百七十三條之一第一項、第二百
九十九條第一項前段，刑法第五十六條、第二百十六條、第二百
十條、第三百三十六條第二項，第五十五條，罰金罰鍰提高標準
條例第一條前段，判決如主文。
本案經檢察官趙雪瑛到庭執行職務
中    華    民    國  九十五  年    五    月    二    日
                  刑事第五庭    法  官  高偉文
以上正本證明與原本無異。
如不服本判決，應於判決送達後十日內向本院提出上訴狀（應抄
附繕本）。告訴人或被害人如對於本判決不服者，應具備理由請
求檢察官上訴，其上訴期間之計算係以檢察官收受判決正本之日
期為準。
                                書記官  張華瓊
中    華    民    國  九十五  年    五    月    二    日
附錄本案論罪科刑法條全文
中華民國刑法第二百十條
偽造、變造私文書，足以生損害於公眾或他人者，處五年以下有
期徒刑。
中華民國刑法第二百十六條
行使第二百十條至第二百十五條之文書者，依偽造、變造文書或
登載不實事項或使登載不實事項之規定處斷。
中華民國刑法第三百三十六條
對於公務上或因公益所持有之物，犯前條第一項之罪者，處一年
以上七年以下有期徒刑，得併科五千元以下罰金。
對於業務上所持有之物，犯前條第一項之罪者，處六月以上五年
以下有期徒刑，得併科三千元以下罰金。
前二項之未遂犯罰之。


司法院資訊處製作；財團法人民間司法改革基金會備份。
